【裁判字號】    98,審抗,324
【裁判日期】    990209
【裁判案由】    選任臨時管理人
【裁判全文】
臺灣臺北地方法院民事裁定             98年度審抗字第324號
抗  告  人  乙○○
相  對  人  互盛股份有限公司
法定代理人  甲○○
上列當事人間聲請選任卜樂視國際媒體股份有限公司臨時管理人
事件，抗告人對於民國98年10月1日本院所為98年度審司字第621
號裁定提起抗告，本院裁定如下：
    主  文
原裁定廢棄。
相對人於原審之聲請駁回。
抗告程序費用新臺幣壹仟元由相對人負擔。
    理  由
一按董事會不為或不能行使職權，致公司有受損害之虞時，法院
  因利害關係人或檢察官之聲請，得選任一人以上之臨時管理人
  ，代行董事長及董事會之職權，公司法第208條之1第1 項前段
  固有明文，惟增訂第208條之1之立法理由略為：「按公司因董
  事死亡、辭職或當然解任，致董事會無法召開行使職權；或董
  事全體或大部分均遭法院假處分不能行使職權，甚或未遭假處
  分之剩餘董事消極地不行使職權，致公司業務停頓，影響股東
  權益及國內經濟秩序，增訂本條，俾符實際」，是公司法增訂
  選任臨時管理人需在公司董事因事實（死亡）或法律（辭職或
  當然解任）之因素致無法召開董事會，或公司董事全體或大部
  分遭假處分不能行使職權，而剩餘董事消極不行使職權等影響
  公司業務運作嚴重之情況下，始得為之；同時亦需該董事會不
  為或不能行使職權致公司業務停頓而受有損害之虞，影響股東
  權益或國內經濟秩序時，始符合選任臨時管理人之要件，合先
  敘明。
二本件相對人於原審主張：伊為卜樂視國際媒體股份有限公司（
  下稱卜樂視公司）之債權人，並於民國98年5月13日向臺灣士
  林地方法院對卜樂視公司提起返還保證金等訴訟，然卜樂視公
  司因董事、監察人任期屆滿未依法改選，經經濟部限期於96年
  10 月1日前改選，屆期仍未改選，其董事、監察人均已當然解
  任，致伊與卜樂視公司間之訴訟事件，無法定代理人為卜樂視
  公司進行答辯恐有受損害之虞，爰依公司法第208條之1第1 項
  規定，聲請鈞院為卜樂視公司選任臨時管理人等語。
三本件抗告意旨略以：伊曾於94年1 月間發函予卜樂視公司辭去
  董事一職；又卜樂視公司於93年11月29日董事、監察人任期屆
  滿時未依法進行改選，遭經濟部糾正限期於96年10月1 日完成
  改選而逾期未改選，卜樂視公司之董事、監察人自96年10月2
  日起當然解任，是縱認伊未於94年1 月間即喪失董事身分，亦
  於96年10月2 日起當然解任，相對人與卜樂視公司間任何紛爭
  與訴訟及本件選任臨時管理人事件，均與伊無涉。又伊於擔任
  卜樂視公司董事期間，僅係第三人英屬蓋曼群島TV PLUS 公司
  指派之代表，甚少參與公司實際營運及大小事務，伊實不堪擔
  任相對人之臨時管理人。又卜樂視公司之董事長仝清筠及董事
  孫道存二人，方為卜樂視公司之實際負責人及經營者，建議鈞
  院選任彼等為卜樂視公司之臨時管理人，始能保障卜樂視公司
  及全體公司之利益等語。
四經查：
  (一)本件相對人主張卜樂視公司未遵限辦理董監改選，其董事、
    監察人均已當然解任，致其與卜樂視公司間之訴訟事件無法
    順利進行等情，固據提出經濟部函、公司變更登記事項卡、
    民事起訴狀、臺灣士林地方法院通知函等件為證。原審審酌
    抗告人曾擔任卜樂視公司之董事，且現居住於國內，據以選
    任抗告人擔任卜樂視公司之臨時管理人。
  (二)惟查，卜樂視公司已申請自98年4月28日起至99年4月27日止
    暫停營業等情，有財政部臺北市國稅局大安分局函在卷足憑
    。卜樂視公司既仍在停業期間，顯暫無繼續維持公司正常營
    運之需，而有選任臨時管理人必要。況相對人聲請本院選任
    臨時管理人，係基於有無法定代理人為卜樂視公司進行答辯
    等訴訟便利之考量，惟依其所指事由，得循民事訴訟法第51
    條第1 項規定，聲請法院選任特別代理人以資解決，相對人
    逕行聲請選任臨時管理人，與公司法第208條之1所定有關選
    任臨時管理人以維持公司正常營運、避免公司受損之目的，
    並不相合。從而，本件聲請與前揭規定不符，不應准許。原
    審未察，逕予准許相對人聲請選任臨時管理人，容有未洽。
    抗告意旨指摘原裁定不當，求予廢棄，為有理由，應予准許
    。
五據上論結，本件抗告為有理由。依非訟事件法第46條、第21條
  第2項、第24條第1項，民事訴訟法第495條之1第1項、第450條
  、第78條，裁定如主文。
中    華    民    國    99    年    2     月     9    日
                民事第六庭審判長法  官  朱漢寶
                                法  官  許純芳
                                法  官  陳婷玉
以上正本係照原本作成
本裁定除以適用法規顯有錯誤為理由，並經本院許可外，不得再
抗告。如提起再抗告，應於收受後10日內委任律師為訴訟代理人
向本院提出再抗告狀，並繳納再抗告費新臺幣1,000 元。
中    華    民    國    99    年    2     月    9    日
                                書記官  吳鸝稻

司法院資訊處製作；財團法人民間司法改革基金會備份。
